【裁判字號】    91,簡上,107
【裁判日期】    951025
【裁判案由】    給付利息
【裁判全文】
臺灣新竹地方法院民事判決             91年度簡上字第107號
上  訴  人  丙○○
訴訟代理人  鍾添錦律師
複 代 理人  乙○○
                      之一
被上訴人    甲○○
                      號
            丁○○
上二人共同
訴訟代理人  許修齊律師
上列當事人間請求給付利息事件，上訴人對於91年8月14日本院
竹北簡易庭90年度竹北簡字第186號第一審簡易判決提起上訴，
並為訴之追加，本院於95年10月11日言詞辯論終結，判決如下：
    主  文
原判決廢棄。
被上訴人應連帶給付上訴人新台幣壹佰零肆萬壹仟玖佰柒拾伍元
。
被上訴人應自民國九十年七月一日起至清償本金債務新台幣陸佰
壹拾柒萬元之日止，按月於每月三十日再連帶給付上訴人新台幣
肆萬肆仟柒佰參拾貳元。
本判決第二項於上訴人以新台幣參拾伍萬元為被上訴人供擔保後
，得假執行。
本判決第三項於上訴人以新台幣貳拾壹萬元為被上訴人供擔保後
，得假執行。
第一、二審及追加之訴訟費用均由被上訴人連帶負擔。
    事實及理由
一、上訴人主張：
（一）被上訴人甲○○於民國86年12月23日與上訴人簽立合夥同
      意書，約定雙方以合夥方式各出資新台幣（以下所指如係
      新台幣，則不再贅載，若非新台幣，則幣別將予載明）三
      百萬元，在中國大陸設立公司營利，其名稱暫定以游順食
      品企業有限公司，被上訴人甲○○之出資額三百萬元暫由
      上訴人代墊。嗣雙方設立投資事業之名稱確定有兩項，其
      一為大陸遼寧省瀋陽市和平區瀋陽游順餐飲有限公司（下
      簡稱瀋陽游順公司），此公司於87年5月10日以「台灣小
      陸子快餐」店名開張營業；其二為泰安游順食品工業有限
      公司（下簡稱泰安游順公司），位於山東省泰安。茲因該
      兩家公司經營不善，經上訴人與被上訴人甲○○於87年12
      月31日在被上訴人家中結算股本出資及終止投資，經結算
      上訴人為此兩項投資事業共支付資金七百六十三萬零三百
      五十四元，扣除被上訴人二人私自挪用訴外人友茂國際通
      商有限公司（以下簡稱友茂公司）之應收貨款七十一萬元
      （此數額係由美金二萬一千七百元折合新台幣而得）後，
      總金額為六百九十二萬零三百五十四元，被上訴人甲○○
      應負擔其投資股份二分之一，為三百四十六萬零一百七十
      七元，轉為被上訴人甲○○向上訴人之借款，上訴人並同
      意萬元以下不計，故由被上訴人甲○○於87年12月31日書
      立金額三百四十六萬元之借貸契約，且由其配偶即被上訴
      人丁○○擔任保證人，兩造約定借款本金應於90年12月31
      日清償，利息按月息每千元七點二五元計算，應按月於每
      月30日支付，被上訴人丁○○並願意拋棄先訴抗辯權。
（二）又因被上訴人甲○○先前分別於86年10月20日、87年1月
      17 日、87年4月30日、87年8月7日、87年8月31日，依序
      向上訴人借款五十萬、三十萬、四十萬、四十萬、四十萬
      ，合計二百萬元，均係由上訴人交待上訴人之妻陳瑞真交
      付該等借款予被上訴人甲○○或丁○○。上開金額加上前
      述被上訴人夫妻私自挪用之友茂公司應收貨款七十一萬元
      後，合計二百七十一萬元，兩造亦同意前揭七十一萬元轉
      為借款，故被上訴人甲○○亦於87年12月31日書立金額二
      百七十一萬元之借貸契約，同由被上訴人丁○○擔任保證
      人，亦約定借款本金應於90年12月31日清償，利息按月息
      每千元七點二五元計算，被上訴人丁○○亦願意拋棄先訴
      抗辯權。
（三）以上有合夥同意書、股本出資結算書各一份、借貸契約二
      件可佐，且上訴人等亦承認合夥同意書、借貸契約之真正
      ，股本出資結算書上被上訴人「甲○○」名義之簽名字跡
      ，被上訴人甲○○亦不否認係其本人所寫，且該簽名經國
      防部憲兵司令部刑事鑑識中心鑑定結果，確與被上訴人甲○○平常字跡相同，是原告已就上開二筆消費借貸契約依
      修正前民法第475條規定之要物性提出完足證明。而被上
      訴人就上開二筆借款本金屆期並未清償，被上訴人甲○○
      就利息部分亦僅於八十九年十月間繳付過三十萬元，從88
      年1月1日起至上訴人提起本件訴訟前之90年6月30日止，
      30個月之利息合計為一百三十四萬一千九百七十五元，扣
      除被上訴人甲○○曾繳付之三十萬元後，被上訴人二人尚
      欠一百零四萬一千九百七十五元，及自90年7月30日起按
      月以四萬四千七百三十二元計算之利息。原審以上訴人未
      就貸與金錢之交付證明為真，因而判決上訴人敗訴（就上
      訴人請求被上訴人甲○○給付0000000元及其法定
      遲延利息，及被上訴人丁○○負保證責任部分），實有未
      合，爰提起上訴，並為訴之追加，並聲明如下：
    (一)原判決廢棄。
    (二)被上訴人應連帶給付上訴人一百零四萬一千九百七十五元
      。
    (三)被上訴人應自90年7月30日起至清償日止，按月於每月30
      日再連帶給付上訴人四萬四千七百三十二元。
    (四)前二項上訴人願供擔保，聲請宣告假執行。
    (五)第一、二審訴訟費用被上訴人負擔。
（四）對被上訴人抗辯之陳述：
  １、雖被上訴人抗辯上訴人於二審時始提出前述之「股本出資
      結算書」，已無正當理由而逾時提出，依民事訴訟法第44
      7條第3項之規定，二審法院應駁回上訴人所提出之該項證
      據方法云云。惟查，該股本出資結算書固係於第一審言詞
      辯論終結前即已存在，但其於第一審訴訟時未聘請律師，
      而係自行出庭應訊暨準備相關訴訟資料（即前述之二份借
      貸契約及支出帳本），其以為所提資料已經足夠，也幾乎
      忘記該股本出資結算書之存在，待第一審敗訴時，經閱讀
      判決理由始驚覺該股本出資結算書之重要性，方努力尋獲
      ，且其於一審時事實上已就該股本出資結算書內所載之內
      容有加以主張，則依民事訴訟法第447條第1項第3款、第6
      款之規定，上訴人仍得於二審提出該股本出資結算書作為
      證據加以主張，被上訴人所稱二審法院應駁回上訴人所提
      之該項證據方法云云，不應成立。
  ２、至於被上訴人辯稱：上訴人於八十七年底因見瀋陽游順公
      司經營不錯，為獨享成果，要被上訴人甲○○自該公司離
      職，並允被上訴人甲○○如願意離職，即借與被上訴人甲○○如前述二份借貸契約所載之借款金額，供被上訴人甲○○另行經營事業之用，惟於被上訴人簽立借貸契約後上
      訴人卻未依約交付借款予被上訴人甲○○云云，惟查，上
      訴人與被上訴人甲○○依前述合夥同意書在大陸所合夥開
      設之瀋陽游順公司及泰安游順公司，雖係由被上訴人甲○○在大陸負責實際之經營，惟該二家公司之營運資金均由
      上訴人所籌措，被上訴人甲○○之合夥出資亦由上訴人所
      先代墊，然八十七年底時二家公司已經營不善而幾近停業
      ，此從被上訴人於八十七年九月十五日從大陸所傳真予上
      訴人之親筆函內容中可以得證，於此一情況下，上訴人乃
      與被上訴人甲○○於同年十二月三十一日雙方合意終止合
      夥事業，經雙方就上訴人先前針對該二家公司所投資之金
      額及代為被上訴人甲○○墊付之合夥出資金額，暨上訴人
      先前所借予被上訴人甲○○之款項加以會算後，乃共同簽
      立該股本出資結算書，且因被上訴人甲○○當時陳稱其無
      力清償上訴人，經上訴人之要求，始經由被上訴人丁○○
      保證，而由被上訴人二人依據股本出資結算書會算之金額
      ，簽立該二份借貸契約，資為被上訴人甲○○日後須償還
      上訴人上開款項之憑據。是於該二家公司經被上訴人甲○○之經營而不善，上訴人投入之資金虧損，且被上訴人甲○○並未返還上訴人合夥出資代墊款之情況下，上訴人焉
      有可能再同意借款予被上訴人甲○○？是被上訴人上開所
      辯云云，亦與事實不符。
  ３、雖被上訴人另辯稱：於八十七年十二月三十一日時瀋陽游
      順公司尚在經營，並未結算，且依該股本出資結算書第5
      條所載：「兩家公司雙方同意停止營業，約定時間共赴大
      陸結算」之內容，顯然當時該公司未經雙方予以結算至明
      ，則被上訴人在此等情況下，當不可能簽立該股本出資結
      算書，承認該股本出資結算書所載之上訴人代墊出資金額
      及借款債務云云。惟查，瀋陽游順公司於八十七年底已幾
      近停止營業，已如前述，而就上訴人與被上訴人甲○○所
      合夥成立之前述二家公司，其公司之營運資金及有關被上
      訴人甲○○之出資，均由上訴人所籌措及代墊，其中較大
      筆之款項，如上訴人於八十七年二月十八日電匯美金十萬
      元至瀋陽游順公司帳戶，於同年四月二十一日電匯美金五
      萬元至泰安游順公司帳戶，另上訴人亦分別於八十六年九
      月二十七日、八十七年十一月二十六日出面向訴外人尹維
      造借得人民幣各十五萬元、一萬九千元供作上開二家公司
      資本款之用等。又因上開二家公司係由被上訴人甲○○負
      責在大陸經營，營業之相關帳冊資料當時亦由被上訴人甲○○保管，故上訴人並不知該二家公司在大陸之營業收支
      情形，故於八十七年十二月三十一日公司已幾近停止營業
      時，上訴人與被上訴人甲○○結算時，主要係先針對該二
      家公司之出資款項部分予以結算，經結算後雙方乃簽立該
      股本出資結算書，至就公司在大陸之營收部分，雙方乃協
      議再約定時間至大陸結算以分配該部分之盈餘，此為雙方
      當時進行結算之緣由及過程，核與常情並無何違背，被上
      訴人辯稱當時公司尚在營業，雙方既未就營收等情形進行
      結算，被上訴人甲○○不可能與上訴人簽立該等內容之股
      本出資結算書云云，亦難以遽採。
  ４、至於被上訴人辯稱其因名義上擔任泰安游順公司之總經理
      ，為便利上訴人就該公司在大陸之經營，其乃事先在泰安
      游順公司名義之多紙空白用紙之右下方簽名，並交由該公
      司人員保管，嗣上訴人於八十七年間以到青島辦事為由，
      乃向當時保管該等簽有被上訴人甲○○名義之泰安游順公
      司空白用紙之大陸人士王淑珍索取一張，並事後於被上訴
      人甲○○不知情之下，擅自記載其內容，並舉證人王淑珍
      於刑案（即本院九十四年度訴字第一０九號刑事案件）之
      證述以為佐證，惟查，於八十七年間公司經營尚未發生問
      題時，兩造間之感情尚屬不錯，上訴人不可能事先想到日
      後要告被上訴人，而事先向王淑珍索取所謂之該空白用紙
      ，況上訴人亦否認被上訴人甲○○所言其有事先在泰安游
      順公司之空白用紙上簽名，並交予該公司大陸員工保管使
      用之情形，而大陸人士王淑珍之證詞是否可採，亦值懷疑
      。
  ５、雖被上訴人辯稱其與上訴人合夥成立之公司，僅瀋陽游順
      公司，並不包括泰安游順公司，其僅係為便利上訴人經營
      泰安游順公司，而掛名為該公司之副董事長兼總經理，該
      公司實際係由上訴人及上訴人所信任之大陸人士夏立軍經
      營，是上訴人亦將有關泰安游順公司之資金、營運等納入
      所謂之股本出資結算之範圍，益見該股本出資結算書之內
      容與事實不符云云，惟查，兩造所簽訂之合夥同意書，固
      約定合夥之名稱為瀋陽游順食品有限公司，但因經大陸官
      方核定之營業登記名稱為瀋陽游順餐飲有限公司，二者間
      有「食品」與「餐飲」上之差別，後來雙方乃增加在山東
      省泰安市設立該泰安游順公司，此從被上訴人甲○○亦為
      該泰安游順公司之副董事長兼總經理，以及該合夥同意書
      第三點載明合夥事業之營業地點除在瀋陽市外，尚包括合
      夥雙方同意之其他地方之合夥同意書之內容，暨被上訴人
      甲○○於八十七年七月二十日自大陸傳真予上訴人之親筆
      函內容，亦提到山東之業務調動（此即涉及山東之泰安游
      順公司）問題乙節，可資為憑，則被上訴人否認雙方合夥
      之範圍包括泰安游順公司云云，亦不足採。
  ６、至於被上訴人另辯稱：依該股本出資結算書所載，就被上
      訴人甲○○積欠上訴人代墊合夥之出資款及借款均已確定
      ，苟該股本出資結算書之內容確屬真正，兩造殊無另行書
      立借據之必要，且縱使要書立借據，借據上所載金額亦應
      事先打字寫好，而無另行手寫之情事，且何以不同時簽妥
      該股本出資結算書及借貸契約，而要分成同一日上下午分
      別簽立，亦與常情相違云云。惟查，於八十七年十二月三
      十一日之前，上訴人已針對出資額及出資代墊款，以及借
      款予被上訴人甲○○等情事，與被上訴人甲○○進行結算
      ，於八十七年十二月三十一日上午雙方簽立該股本出資結
      算書時，上訴人針對結算後被上訴人甲○○所轉為對上訴
      人借貸之金額，本提出農會之制式空白借據，其上並有不
      動產抵押之約定內容，要求被上訴人甲○○簽立該借據並
      提出不動產作擔保，惟被上訴人甲○○拒絕提供不動產作
      擔保而拒簽該借據，嗣於同日下午經過雙方協調後，被上
      訴人甲○○始願在卷內所附之該二份借貸契約上簽名，同
      時因被上訴人甲○○仍不願提供不動產作擔保，被上訴人
      丁○○始應上訴人之要求而同意在該二份借貸契約之保證
      人欄簽名，此為雙方簽立上開之股本出資結算書及借貸契
      約之緣由及經過，核與常情並無不合，被上訴人上開所辯
      云云，自不足採。
  ７、至於被上訴人另辯稱：其等並無私自挪用泰安游順公司出
      售貨物予訴外人友茂公司之貨款，該等部分貨款會匯入被
      上訴人丁○○（美金21700元）、訴外人楊淑貞（美金602
      4元）之銀行帳戶，係受上訴人之指示所致，用以清償先
      前泰安游順公司透由被上訴人丁○○向楊淑貞人民幣二十
      三萬元之借款，況美金21700元如依友茂公司匯予被上訴
      人丁○○時之匯率新台幣34.95元兌換美金1元計算，應為
      新台幣758,415元，亦非如股本出資結算書上所載稱之71
      萬元，是被上訴人既無私自挪用前開款項，且該等美金貨
      款換算成新台幣之金額亦與71萬元不相符合，可認被上訴
      人甲○○不可能與上訴人簽立該等內容之股本出資結算書
      云云，惟查，上訴人否認有指示友茂公司將前述美金2170
      0元、6024元之貨款匯至被上訴人丁○○、訴外人楊淑貞
      帳戶之事實，且依證人即友茂公司負責人李仁憲於前述刑
      案偵、審中之證述，其已明確陳稱係受被上訴人甲○○之
      指示而將上開二筆貨款匯入被上訴人丁○○、訴外人楊淑
      貞之帳戶。再者，上訴人否認其就合夥之泰安游順公司，
      先前有透由被上訴人丁○○向訴外人楊淑貞借得人民幣23
      萬元之情事，且楊淑貞迄今仍未能提出其透由銀行，匯款
      人民幣23萬元予泰安游順公司之銀行匯款證明，其所述有
      借該款項予泰安游順公司乙節，已難以採信。又被上訴人
      因私自挪用前開美金21700元之貨款為上訴人發現，嗣後
      雙方進行股本出資之會算時，上訴人乃同意以八十七年二
      月十八日匯美金十萬元予瀋陽游順公司當時之美金匯率
      32.93元來計算，並非以友茂公司匯款予被上訴人丁○○
      當時之美金匯率來計算，是被上訴人以依友茂公司匯貨款
      予被上訴人丁○○當時之美金匯率計算該美金21700元與
      新台幣71萬元顯然不符，而謂被上訴人甲○○不可能簽立
      如前述內容之股本出資結算書云云，亦屬無據。
二、被上訴人固不否認與上訴人在86年12月23日簽定合夥同意書
    ，被上訴人甲○○即於87年2月27日赴大陸瀋陽籌設瀋陽游
    順公司，嗣於87年12月31日在臺灣於其等家中書立上開二紙
    借貸契約，然抗辯如下：
（一）簽立上開二紙借貸契約之緣由，實係在大陸經營之瀋陽游
      順公司漸入佳境，上訴人為獨享其成果，乃於87年12月間
      要被上訴人甲○○離職，並允被上訴人甲○○如願意離職
      ，即借與被上訴人甲○○如借貸契約所載之借款金額，供
      被上訴人甲○○另行經營事業之用，詎被上訴人甲○○依
      其要求離職、而與另一被上訴人均與上訴人簽訂上開二紙
      借賃契約後，並未自上訴人處借得分文。
（二）上訴人不服第一審判決，於提起第二審上訴時，始提出股
      本出資結算書作為有利於其之證據，然依上訴人之主張，
      該股本出資結算書於第一審辯論終結前已經存在，惟上訴
      人卻於一審時始終未提出該證物，茍依上訴人之主張，該
      股本出資結算書為真正，惟上訴人無正當理由逾時始行提
      出，依據民事訴訟法第447條第3項之規定，第二審法院就
      上訴人於上訴時始提出該股本出資結算書作為有利其之證
      據方法，應予駁回。
（三）系爭股本出資結算書並非被上訴人甲○○於看過其內容後
      所簽立，應係上訴人取得被上訴人甲○○簽名之泰安游順
      公司空白用紙後所片面製作、填載其內容，被上訴人甲○○對上訴人此部分涉嫌偽造文書已提出刑事告訴，刻由臺
      灣新竹地方法院檢察署以95年度他字第11號案件承辦中。
      查被上訴人甲○○為泰安游順公司掛名之副董事長及總經
      理，但並未負責該公司業務，且人不在泰安。而泰安游順
      公司有時需以該公司名義行文或出具證明等情事，如待斯
      時再由被上訴人甲○○簽名則多有不便，是以被上訴人甲○○事先在該公司空白用紙上簽名多張，交由該公司人員
      保管，以應將來公司有需用時，再打上該文書之內容，以
      供使用。而上訴人於87年間曾以赴青島辦事需要用到由甲○○簽名之空白用紙為由，向當時保管該用紙之公司經理
      王淑珍索用，王淑珍並交付其中一紙予上訴人之事實，已
      據王淑珍在本院94年度訴字第109號偽造文書刑案中到庭
      具結證實。上訴人既有取用被上訴人甲○○簽名之泰安游
      順公司空白用紙之情事，且上訴人遲至提起本件上訴時始
      提出該股本出資結算書為證，顯然期待二審得因此為有利
      於其之判決，自不得僅以上訴人提出該股本出資結算書上
      有被上訴人甲○○之簽名，據以認定該結算書為真正。
（四）由下述疑點亦可證明被上訴人甲○○在該股本出資結算書
      上之簽名，並非在股本出資結算書內容已經記載完全之下
      所簽：
    (一)被上訴人甲○○於原審一再否認兩造間之合夥已結算，且
      上訴人出資若干，並未確認，苟上訴人於原審審理時，已
      持有該股本出資結算書，依該股本出資結算書之記載，已
      確定上訴人為合夥出資之金額及被上訴人甲○○願負擔之
      金額，該文書對證明上訴人之請求是否正當，不可謂不重
      要，而該文書不失為最簡捷有利之證據，上訴人何以於原
      審未曾提及，更不曾提出為證，而捨便捷就繁複，聲請證
      人陳瑞貞及陳福廣二人到庭作證？
    (二)依據上訴人所舉證據，仍無法證明其與被上訴人甲○○簽
      訂合夥同意書後，其就該合夥出資若干？且87年12月31日
      當時合夥經營之瀋陽游順公司尚在經營，並未結算，被上
      訴人甲○○在此等情況下，當不可能簽立股本出資結算書
      ，承認該股本出資結算書所載之上訴人代墊出資金額及借
      款債務。況依該股本出資結算書第5條所載：「兩家公司
      雙方同意停止營業，約定時間共赴大陸結算」，顯然未經
      結算至明，被上訴人甲○○益加不可能在此等情況下，簽
      立已確定合夥出資額之股本出資結算書。
    (三)依該股本出資結算書所載，就被上訴人甲○○積欠上訴人
      代墊合夥之出資款及借款均已確定，苟該股本出資結算書
      之內容確屬真正，兩造殊無另行書立借據之必要，況被上
      訴人甲○○並不因事後簽立借據可獲得任何利益，被上訴
      人甲○○焉肯於事後再補簽立借據？又何以被上訴人丁○○願意擔任借據之保證人？以被上訴人丁○○會在借據上
      簽立保證人之情事觀之，常理應係在簽立借據時，被上訴
      人甲○○尚未自上訴人處取得借款。
    (四)依上訴人與被上訴人甲○○簽立之合夥同意書所載，其二
      人對該合夥出資各為三百萬元，被上訴人甲○○之出資由
      上訴人代墊，代墊期間按銀行利息計付上訴人乙節，雙方
      並不爭執，則以上訴人錙銖必計之個性，其既稱已由其代
      墊被上訴人甲○○之出資，其於與被上訴人甲○○進行會
      算而請求付款時，又何以未計算其代墊出資之利息？又何
      以在未經被上訴人甲○○之同意情況下，上訴人會代墊被
      上訴人甲○○之出資高達三百四十六萬元，超出合夥同意
      書所載被上訴人甲○○應支出之三百萬元？
    (五)依上述合夥同意書記載，被上訴人甲○○對上訴人代墊之
      合夥出資應由事業營利分紅優先清償，或於三年內償清，
      而87年12月31日距86年12月23日簽訂合夥同意書僅約一年
      ，且當時瀋陽游順公司仍正常營業，該合夥自無於斯時結
      束營業清算之必要，被上訴人甲○○殊無可能在該等情況
      下，同意將上訴人代墊之金額轉作借款。
    (六)泰安游順公司於87年間，將二個貨櫃之蘆筍罐頭出售予友
      茂公司，貨款為美金四萬一千七百元，友茂公司將貨款美
      金二萬一千七百元匯至被上訴人丁○○在第一銀行竹北分
      行之帳戶、將美金六千零二十四元匯至訴外人楊淑貞在台
      北銀行復興分行之帳戶、將美金一萬三千九百七十六元匯
      至臺灣游順實業有公司在上海銀行中壢分行之帳戶之情事
      ，被上訴人甲○○在匯款之前並不知情，更遑論會指派被
      上訴人丁○○或訴外人楊淑貞持貨款委託代收證明書至友
      茂公司請款。查友茂公司之所以會將其所應給付泰安游順
      公司之貨款美金四萬一千七百元中之二萬一千七百元匯至
      被上訴人丁○○在第一銀行竹北分行之帳戶、六千零二十
      四元匯至楊淑貞在台北銀行復興分行之帳戶、一萬三千九
      百七十六元匯至臺灣游順實業有公司在上海銀行中壢分行
      之帳戶，應係受上訴人之指示，上訴人並將臺灣游順實業
      有限公司在上海銀行中壢分行之帳號告訴被上訴人丁○○
      ，要被上訴人丁○○於將丁○○、楊淑貞之銀行帳戶傳真
      給友茂公司時一併傳真，被上訴人丁○○係受到上訴人之
      指示將匯款金額及銀行帳號資料傳真給友茂公司，要友茂
      公司依傳真之帳號匯款，且在友茂公司匯款之前，被上訴
      人丁○○及訴外人楊淑貞並未曾到過友茂公司。上訴人所
      提出之以被上訴人丁○○及訴外人楊淑貞名義與泰安游順
      公司共立之貨款委託代收證明書，絕非被上訴人丁○○及
      訴外人楊淑貞所製作。且從貨款委託代收證明書所載：「
      友茂公司並依該公司之指示，將上述金額美金，匯至楊女
      士在第一銀行所開設之外幣帳戶」、「友茂公司並依該公
      司之指示，將上述金額美金，匯至楊女士在台北銀行所開
      設之外幣帳戶」等文字觀之，益徵該等貨款委託代收證明
      書係友茂公司匯款後所製作。另友茂公司匯給被上訴人丁○○之美金二萬一千七百元，經被上訴人於換算成新台幣
      後，已依上訴人之指示領出交給訴外人楊淑貞，而訴外人
      楊淑貞於刑案審理時亦證稱：該款係上訴人在大陸向其借
      款之還款，被上訴人丁○○分文未加侵占私用等語。再者
      ，友茂公司匯至被上訴人丁○○銀行帳戶之美金二萬一千
      七百元，以當時匯率三四點五四換算成新台幣，應為新台
      幣七十四萬九千五百一十八元，而非七十一萬元，上訴人
      所稱以三二點七二之匯率換算成新台幣七十一萬餘元，無
      非係上訴人為了就股本出資結算書中所謂七十一萬元侵占
      公款所作之解釋，應非可信。
    (七)又友茂公司將貨款匯交被上訴人丁○○美金二萬一千七百
      元，被上訴人丁○○將之領出交付訴外人楊淑貞，作為之
      前泰安游順公司向訴外人楊淑貞借款人民幣二十三萬元還
      款之事實，業據訴外人楊淑貞於本院94年度訴字第109號
      偽造文書刑事案件到庭證實無訛。上訴人指稱被上訴人侵
      占友茂公司匯至丁○○上述銀行帳戶之美金二萬一千七百
      元，折合新台幣七十一萬元之情，應非實在，而泰安游順
      公司確實向楊淑貞借款人民幣二十三萬元。
    (八)上訴人稱股本出資結算書係87年12月31日上午簽立，借貸
      契約則是同日下午書立，則可以一次完成之事，為何分作
      二次，此有違常情。
    (九)再按該股本出資結算書係兩造間簽定之私人文書，與泰安
      游順公司無涉，殊無使用該公司用紙簽立之必要。而一般
      文書雙方會預留處所以供簽名，但上訴人所提出之股本出
      資結算書中被上訴人甲○○簽名之左方空白處，足供上訴
      人簽名，上訴人竟不在該處簽名，反接續在被上訴人甲○○簽名之右方簽名，致上訴人之簽名已超出該文書下方範
      圍，顯然上訴人欲以其簽名在被上訴人甲○○簽名之右方
      ，即被上訴人甲○○簽名之後方，令人誤信上訴人係在被
      上訴人甲○○簽名後始由其簽名，惟此適足以證明該文書
      並非記載完全後，方由被上訴人甲○○在該文書下方簽名
      之事實。
（五）綜上所述，上訴人所提出之股本出資結算書，既非被上訴
      人甲○○與上訴人同立，且非被上訴人甲○○在該文書已
      經記載完整內容後始簽名，而係上訴人利用被上訴人甲○○所簽名之空白用紙，在未知會被上訴人甲○○之情況下
      ，擅自製作，自不得作為上訴人有利之證據。此外上訴人
      並無其它足資證明被上訴人有向其借款及取得借款之事實
      ，上訴人之上訴並無理由，並聲明駁回上訴人之上訴。
三、按訴之變更或追加，非經他造同意，於上訴審不得為之，但
    民事訴訟法第255條第1項第2款至第6款情形，不在此限，民
    事訴訟法第436條之1第3項準用第446條第1項定有明文。本
    件上訴人起訴時之訴之聲明為：「被告甲○○應給付原告一
    百零四萬一千九百七十五元，及自起訴狀繕本送達被告翌日
    起至清償日止，按年息百分之五計算之利息。前項給付於被
    告甲○○不能給付時，由被告丁○○給付。願供擔保請准宣
    告假執行。訴訟費用由被告甲○○負擔；被告甲○○不能負
    擔時，由被告丁○○負擔。」，嗣於上訴審程序擴張變更為
    為：「被上訴人應連帶給付上訴人一百零四萬一千九百七十
    五元，及自民國九十年七月一日起至清償之日止，按月於每
    月三十日連帶給付上訴人四萬四千七百三十二元。前項上訴
    人願供擔保，聲請宣告假執行。第一、二審訴訟費用由被上
    訴人連帶負擔。」。經核上訴人上開聲明之擴張與變更（即
    變更為請求被上訴人連帶給付及追加請求被上訴人自九十年
    七月一日起至清償之日止，按月於每月三十日連帶給付上訴
    人四萬四千七百三十二元，並減縮其有關一百零四萬一千九
    百七十五元元之法定遲延利息之請求），已經被上訴人在程
    序上予以同意（見本院九十五年十月十一日言詞辯論筆錄）
    ，且符合民事訴訟法第255條第1項第2款「請求之基礎事實
    同一者」、第3款「擴張或減縮應受判決事項之聲明者」之
    要件，揆之前開法條規定，應予准許。
四、本院之判斷：
（一）本件上訴人主張被上訴人甲○○向其借貸二筆款項，金額
      分別為三百四十六萬元、二百七十一萬元，均於87年12月
      31日立有書面之借貸契約，且皆由其配偶即被上訴人丁○○擔任保證人，借款清償期限均為90年12月31日，利息皆
      按月息每千元七點二五元計算，應按月於每月30日支付，
      被上訴人丁○○並願意拋棄先訴抗辯權等情，業據其提出
      與其所述相符借貸契約二件為證，被上訴人二人亦承認系
      爭二件借貸契約書之真正，惟辯稱並未收到上訴人貸與之
      款項。查上訴人主張之借貸契約發生於87年12月31日，依
      據當時有效施行之民法第475條規定（該條文於88年4月21
      日修正刪除），消費借貸因金錢或其他代替物之交付而生
      效力。職是，系爭二筆借貸契約是否生效，自須審酌上訴
      人主張之借款是否已經交付予被上訴人甲○○。
（二）上訴人對於二筆借款業已交付，其主張如前所述，即三百
      四十六萬元部分係合夥事業雙方結算後，以其為被上訴人
      甲○○代墊之出資款轉作借款，另二百七十一萬元部份，
      其中二百萬元係先前被上訴人甲○○所借，七十一萬元則
      是被上訴人二人私自使用友茂公司之應收貨款美金二萬一
      千七百元，折算為新台幣係七十一萬元，亦轉為借款，上
      訴人並提出與其所述相符之股本出資結算書一紙為證。被
      上訴人則抗辯上訴人於第二審始提出該股本出資結算書，
      依民事訴訟法相關規定係逾時提出，且其上「甲○○」之
      簽名雖為真正，惟該股本出資結算書實係上訴人利用被上
      訴人甲○○所簽名之空白用紙，在未知會被上訴人甲○○
      之情況下，擅自製作，且有前揭諸多矛盾可疑之處，可資
      佐證被上訴人甲○○並非在該文書記載完整內容後才簽名
      。關於為何於上訴審程序始提出該股本出資結算書一節，
      上訴人陳稱：該股本出資結算書於第一審言詞辯論終結前
      即已存在，但其第一審未聘請律師，而係自行出庭應訊暨
      準備相關訴訟資料，其以為所提資料已經足夠，也幾乎忘
      記該股本出資結算書，待第一審敗訴時，經閱讀判決理由
      始驚覺該股本出資結算書之重要性，方努力尋獲（見本院
      95 年10月11日言詞辯論筆錄）。查上訴人於原審確實未
      委任律師為訴訟代理人，均由其個人應訴，而就借款之交
      付，上訴人於原審始終主張其中部分係代墊之出資款轉作
      借款、部分係被上訴人私自使用友茂公司之應收貨款轉作
      借款、部分係先前之借貸，並於原審提出合夥同意書、大
      陸合夥事業開幕照片、泰安游順公司營業執照、瀋陽游順
      公司營業執照、匯款單、電匯水單、貨款委託代收證明書
      等多份文書引為證據。查上訴人並不具備法律專業，其於
      原審又非空言主張，確已提出多份證物，亟欲證明其之主
      張為真實，倘若其知悉系爭股本出資結算書之重要性，當
      無可能蓄意延滯待上訴時始行提出，是上訴人前揭關於新
      攻擊防禦方法逾時提出之釋明，本院認為已足，且符合民
      事訴訟法第447條第1項但書第5款「其他非可歸責於當事
      人之事由，致未能於第一審提出」之要件，上訴人於上訴
      審程序提出此一攻擊防禦方法，不在民事訴訴法第447條
      第1項本文限制之列。
（三）系爭股本出資結算書上「甲○○」之簽名，經與被上訴人
      甲○○所承認之其他多份文書上之簽名，一併送請憲兵司
      令部刑事鑑識中心鑑定結果，確為被上訴人甲○○之字跡
      ，此有該中心93年6月7日（93）宇鑑字第07093號鑑驗通
      知書附卷足參，且為被上訴人甲○○所不否認。按私文書
      經本人或其代理人簽名、蓋章或按指印或有法院或公證人
      之認證者，推定為真正，民事訴訟法第358條第1項定有明
      文，從而，此一股本出資結算書自應推定為真正，其上所
      載內容：「一、依據86年12月23日雙方合立之瀋陽游順食
      品工業有限公司合夥同意書，經中國大陸核准正式名稱為
      (1)瀋陽游順餐飲有限公司(2)泰安游順食品工業有限公司，
      兩家公司股本比例不變。二、確定丙○○支出兩家公司資
      本及生財器具計新台幣柒佰陸拾參萬參佰伍拾肆元整，扣
      除甲○○私自使用有茂公司應收貨款美金貳萬壹仟柒佰元
      整折新台幣柒拾壹萬元整後，依股本比例各自負擔新台幣
      參佰肆拾陸萬壹佰柒拾柒元整（附游順公司支出帳影本壹
      份）。三、確定甲○○另向丙○○借款五次總金額新台幣
      貳佰萬元整及友茂公司貨款轉入新台幣柒拾壹萬元整，共
      計甲○○向丙○○借款合計新台幣貳佰柒拾壹萬元整。四
      、結算後，雙方同意由甲○○簽立借據(1)新台幣參佰肆拾
      陸萬元整一張(2)新台幣貳佰柒拾壹萬元整一張，共兩張借
      據為憑。五、兩家公司雙方同意停止營業，約定時間共赴
      大陸結算，債務清償之後的盈餘，按股本比例分配。」亦
      依法推定為實在。
（四）被上訴人雖提出前揭各項抗辯，然尚不足以推翻該股本出
      資結算書內容之真正：
    (一)被上訴人甲○○抗辯其為泰安游順公司掛名之副董事長及
      總經理，未負責該公司業務，人亦不在泰安，但泰安游順
      公司有時需以該公司名義行文或出具證明等情事，故被上
      訴人甲○○事先在該公司空白用紙上簽名多張，交由該公
      司人員保管，以應將來公司有需用時，再打上該文書之內
      容以供使用，上訴人於87年間曾以赴青島辦事需要用到由
      甲○○簽名之空白用紙為由，向當時保管該用紙之公司經
      理王淑珍索用一紙，即有可能上訴人持以自行製作系爭股
      本出資結算書云云。惟被上訴人甲○○於95年10月11日庭
      訊時自陳：「我有參與經營這家泰安游順公司，但財務部
      分是上訴人在掌握‧‧（問：既然不包括泰安游順公司，
      為何由你掛名總經理經營？）因為山東省的業務之前由我
      經營五年了，當時合夥本言明餐飲業的瀋陽游順公司由上
      訴人負責經營，我負責食品罐頭業，後來上訴人太太懷孕
      ，上訴人無法到瀋陽經營，就改由我到瀋陽經營瀋陽游順
      公司，而泰安游順公司部分就由先前已經在我經營五年多
      的公司內的大陸人士王淑珍及夏立軍來實際操作。」等語
      ，參與被上訴人甲○○亦自承有參與泰安游順公司與友茂
      公司之交易（見本院九十五年十月十一日言詞辯論筆錄）
      ，是從被上訴人甲○○上開所言觀之，足見其不但參與瀋
      陽游順與泰安游順公司二家公司之經營，且泰安游順公司
      應係由其指派大陸人士王淑珍、夏立軍負責實際操作，故
      被上訴人甲○○並非掛名總經理，而應為實際之總經理，
      且瀋陽游順及泰安游順二家公司均屬於上訴人及被上訴人
      甲○○之合夥事業。其次，大陸人士王淑珍於本院94年度
      訴字第109號偽造文書刑案中，固到庭具結證稱：上訴人
      於87年間曾以赴青島辦事需要用到由甲○○簽名之空白用
      紙為由，向其索用，其交付一紙予上訴人等語。但查，公
      司總經理為了考量將來其不在公司內，公司可能需要用到
      以其名義行文或出具證明，乃事先在公司多份空白用紙上
      簽名交由員工保管一事，顯然與常情相悖，蓋此種做法幾
      乎等同完全授權公司員工為所欲為，實不可遽信。況且，
      依被上訴人甲○○所言，其在瀋陽游順公司時，泰安游順
      公司之日常營運皆由大陸人士負責，而泰安游順公司依卷
      附營業執照所示乃一台商獨資之公司，資本既然由台灣人
      士出資，當時公司之日常營運又不見臺灣人士，益徵公司
      總經理不可能甘冒公司遭人掏空之風險，事先在公司空白
      用紙上簽名交由大陸員工保管。又查，王淑珍於刑案中證
      稱：其自西元1992年就在被上訴人甲○○的瀋陽萬發食品
      有限公司工作，一直處理山東業務，後來萬發公司部門分
      工，被上訴人甲○○推薦其去泰安游順公司（見本院卷二
      被上訴人所提出之九十四年度訴字第一０九號刑案筆錄影
      本）。足見王淑珍與被上訴人甲○○之相識、交情均較其
      與上訴人丙○○更為長久，其就關鍵點所為之證詞，不無
      偏袒被上訴人甲○○之可能。再者，縱令上訴人曾經從王
      淑珍處取得被上訴人甲○○簽妥姓名之泰安游順公司空白
      用紙，但並無證據可供證明上訴人取得者，即為系爭股本
      出資結算書之用紙，參以於被上訴人甲○○就該等公司經
      營尚未發生問題之時，亦實難想像上訴人已有欲取得該空
      白用紙，並將之製作為股本出資結算書之情事之存在。是
      以，被上訴人此部分所辯，尚不可取，亦無從推翻系爭股
      本出資結算書依法推定之真正。
    (二)被上訴人雖又辯稱87年12月31日距86年12月23日簽訂合夥
      同意書僅約一年，當時瀋陽游順公司仍正常營業，該合夥
      無結束營業清算之必要，被上訴人甲○○殊無可能在該等
      情況下，同意將上訴人代墊之金額轉作借款云云。惟查，
      不論是合夥同意書約定之出資額六百萬元（含被上訴人甲○○應出資但由上訴人代墊之部份），或是實際出資匯入
      大陸設立該二家公司之金額，此揭款項均為上訴人所支出
      ，已為被上訴人所不否認。其次，證人即友茂公司負責經
      營之李仁憲於刑案中證稱：友茂公司向來是與被上訴人甲○○接洽，87年下半年就知悉甲○○無法就談妥之訂單交
      足貨物，他們公司內部發生變化，其也漸漸找不到被上訴
      人甲○○，後來其不知是由何管道知悉上訴人在臺灣的聯
      絡電話，上訴人表示被上訴人甲○○未交足之貨物他會補
      足，而90年間上訴人方至友茂公司對帳等語（見同上卷附
      被上訴人提出之刑案筆錄影本）。依據證人李仁憲所述，
      其與被上訴人甲○○生意上多所往來，反而與上訴人並不
      相識，但均無恩怨糾葛，其所為之證詞，當屬可信，堪信
      87 年下半年間上訴人與被上訴人甲○○合夥經營之事業
      ，已有無法交貨之經營困難，上訴人主張因此在87年年底
      結束二家公司之營業，雙方就出資額進行結算乙節，衡情
      度理，自較為可信。再者，被上訴人甲○○於87年7月20
      日、87年9月15日傳真予上訴人之親筆函已記載：「小陸
      子快餐店面營業額一直無法提升，我們已採取改善辦法超
      低價售出，也不能改變事實‧‧」、「非常抱歉經營兩個
      快餐店沒有成功，虧損不少錢，五愛店已於昨晚撤出，北
      市店將於明日停業休息等候出租」（見原審卷114、115頁
      第），益徵87年9月間上開合夥事業已經虧損甚多，幾個
      店面均停業休息，從而，上訴人主張嗣後不堪虧損便終止
      合夥、進行結算，確屬可採，而被上訴人甲○○抗辯：「
      實係在大陸經營之瀋陽游順公司漸入佳境，上訴人為獨享
      其成果，乃於87年12月間要被上訴人甲○○離職，並允被
      上訴人甲○○如願意離職，即借與被上訴人甲○○如借貸
      契約所載之借款金額，供被上訴人甲○○另行經營事業之
      用」云云，顯與事實不符，而不可信。承前所述，既然合
      夥事業之出資額均為上訴人所支付，則上訴人要求就出資
      股本進行結算，結算後代被上訴人甲○○墊付部分，因甲○○未能立即清償，遂轉作借款，亦與常情相合。
    (三)關於友茂公司將貨款美金二萬一千七百元匯至被上訴人丁○○在第一銀行竹北分行之帳戶、將美金六千零二十四元
      匯至訴外人楊淑貞在台北銀行復興分行之帳戶、將美金一
      萬三千九百七十六元匯至臺灣游順實業有公司在上海銀行
      中壢分行之帳戶一節。證人李仁憲於刑案中業已證述，友
      茂公司之貨款均是按照被上訴人甲○○之指示匯到指定之
      帳戶，而上開三筆匯款是被上訴人甲○○電話中交代，要
      依照丁○○提出之帳戶匯錢，貨款委託代收證明書是匯款
      後，被上訴人丁○○蓋好印章寄還或親自在友茂公司辦公
      室用印的，友茂的立場只相信甲○○（亦見同上卷附刑案
      筆錄影本）。依前所述，證人李仁憲與雙方並無恩怨糾葛
      ，其之證詞確屬可信，足見被上訴人此部分所辯不知情、
      係上訴人指示云云，顯與證人李仁憲所言相互扞格，上訴
      人主張該貨款遭被上訴人私自使用，折算成新台幣七十一
      萬餘元後轉入借款，自較為可信，且被上訴人辯稱丁○○
      將貨款領出交付訴外人楊淑貞，作為償還先前泰安游順公
      司之人民幣二十三萬元借款，尚無從採信為實在。至於友
      茂公司匯至被上訴人丁○○銀行帳戶之美金二萬一千七百
      元，上訴人主張其於與被上訴人甲○○會算該金額時，係
      以最初其於八十七年二月十八日匯款美金十萬元至瀋陽游
      順公司，當時之匯率三二點七二換算，故折算新台幣為七
      十一萬餘元乙節，業已提出匯款單、電匯水單附卷可稽，
      雖被上訴人抗辯應以友茂公司匯款時之匯率三四點五四換
      算，惟查，因此二匯率差異並不大，且上訴人於股本出資
      結算時若願意改依對被上訴人甲○○較為有利之匯率折算
      ，以此換取被上訴人甲○○同意簽立系爭股本出資結算書
      ，衡情亦有可能，但尚不得以此枝節否定該七十一萬元轉
      作借款之事實。
    (四)被上訴人又抗辯為何股本出資結算書與借貸契約不在同一
      時間書寫。上訴人對此表示：當時其要求須以不動產作為
      擔保，但被上訴人甲○○不肯，雙方爭執不下，而其提出
      之金融機構所用借據，其上多有物上保證條款，被上訴人
      甲○○不願簽立此種借據，故待同日下午，被上訴人始同
      意在非金融機構之借據上簽名。核其所述，確與金融機構
      之借據多有物上保證條款之事實相吻合。況且，系爭二紙
      借貸契約上，除「丙○○」三字之外，其餘借據上之金額
      、利息、清償期限、借款金額均為被上訴人所寫，亦為被
      上訴人所自承在卷（見本院95年10月11日言詞辯論筆錄）
      ，衡諸常情，若被上訴人未實際收到借款，或雙方已經商
      定以先前代墊出資款轉作借款，被上訴人應不可能書寫如
      此詳細之細項。
    (五)被上訴人另辯稱合夥事業尚未結算，不可能簽立股本出資
      結算書。惟查，系爭股本出資結算書已載明係就【股本出
      資】進行結算，實際上合夥經營事業之收支盈虧，另擇日
      雙方再赴大陸進行結算，且實際出資額均由上訴人支付，
      合夥事業又虧損甚多，相關營業帳冊復留在大陸，上訴人
      唯恐其已付款項化作流水，因而要求先就股本出資予以結
      算，與常理相符，尚不得以此否定雙方願意先就股本出資
      結算之可能性。
    (六)復查，就上訴人主張其已匯款美金十萬元至瀋陽游順公司
      帳戶內，另匯款美金五萬元至泰安游順公司帳戶內，作為
      其對該二家公司之出資及營運資金，而被上訴人甲○○迄
      未支付其就該二家公司之合夥出資款，其應為之出資款係
      先由上訴人代墊乙節，為被上訴人所不爭執，堪信為實。
      又被上訴人甲○○迄未主張或舉證證明其於八十七年十二
      月三十一日當時，已就上訴人為其支出之合夥公司出資代
      墊款，予以提出現金清償上訴人，或透由合夥公司經營期
      間其可得之分紅予以抵償上訴人，參以依前所述於八十七
      年十二月三十一日當時，前述兩家公司已經經營不善，部
      分店面停止營業，並虧損甚多之情形，衡情，上訴人實不
      太可能於被上訴人甲○○已積欠其不少款項，合夥公司又
      為被上訴人甲○○所經營不良之情況下，復與被上訴人簽
      立該二份借貸契約，而同意再出借合計六百十七萬元之鉅
      額款項予被上訴人甲○○? 況倘該二份借貸契約僅係單純
      之上訴人與被上訴人甲○○間之借貸關係，而與系爭股本
      出資結算書之內容無關，何以其二人間於同一日之借款，
      需將之區分成二筆而簽立二份借貸契約，此亦與常情有異
      。
    (七)至於被上訴人其他抗辯理由，經查，上訴人於原審固聲請
      證人陳瑞貞及陳福廣二人到庭作證，但當時其未注意到該
      股本出資結算書之重要性，故未提出該結算書，須聲請傳
      訊相關證人以佐證其之主張，尚不得以此遽認該股本出資
      結算書屬於偽造。而股本出資結算書業已記明被上訴人甲○○願意另行簽立二紙借據，則後續借據之簽立與否，自
      屬重要，若未完備，對於系爭股本出資結算書之效力，不
      無可能造成將來請求時之阻礙或負面影響，自不得以被上
      訴人甲○○不因事後簽立借據可獲得任何利益，即認定其
      無簽立此借據之緣由。至於上訴人於與被上訴人甲○○進
      行本件股本出資之結算時，為何未依合夥同意書之內容，
      一併依銀行利率計算、請求其為被上訴人甲○○代墊之合
      夥出資款之利息一節，其可能性甚多，或有可能兩造洽談
      時互有退讓，上訴人因而放棄，但不論為何，此一細節與
      簽立股本出資結算書、二紙借貸契約之整體相比較，實屬
      極為微小之枝節，自不得以此枝節推翻系爭股本出資結算
      書依法推定之真正。同理，被上訴人辯稱系爭股本出資結
      算書上，上訴人緊跟在被上訴人甲○○右方簽名，卻不在
      其他空白處簽名，亦屬於枝節之事，且上訴人對此所述：
      其讓被上訴人甲○○先簽，其簽在後面（因係橫式，故簽
      在右方），亦無與常情相左之處，亦無從以此推翻系爭股
      本出資結算書依法推定之真正。
（五）綜上所述，被上訴人抗辯各項，尚不足以推翻該股本出資
      結算書內容之真正，由該股本出資結算書之真正，堪可佐
      證上訴人之前開主張屬實，即三百四十六萬元係合夥事業
      雙方結算後，以其為被上訴人甲○○代墊之出資款轉作借
      款，另二百七十一萬元部份，其中二百萬元係先前被上訴
      人甲○○所借，七十一萬元則是被上訴人二人私自使用友
      茂公司之應收貨款美金二萬一千七百元，折算為新台幣係
      七十一萬元亦轉為借款。又參以就前述之系爭二筆借款，
      被上訴人甲○○除於八十九年十月間曾支付利息之部分款
      項三十萬元予上訴人外，並未提出清償本金或依約支付其
      餘利息之證據，而被上訴人丁○○業已明文拋棄先訴抗辯
      權，從而，上訴人依據消費借貸之法律關係，主張自88年
      1 月1日起至90年6月30日止，被上訴人應連帶給付之利息
      為一百三十四萬一千九百七十五元，扣除曾經繳付之三十
      萬元後，被上訴人二人尚欠一百零四萬一千九百七十五元
      未付，而訴請被上訴人連帶給付上訴人一百零四萬一千九
      百七十五元，並於上訴時，追加請求被上訴人應連帶給付
      上訴人自90年7月30日起至清償本件借款本金之日止，按
      月以四萬四千七百三十二元計算之利息，於法即屬有據，
      應予准許。原審因未及審酌上訴人於二審所提出之前述股
      本出資結算書，而以上訴人就系爭二筆借款，尚未將貸與
      之金額交付被上訴人，借貸契約尚未生效，而駁回上訴人
      於原審之請求及假執行之聲請，容有未洽，上訴人上訴意
      旨指摘原審判決不當，求予廢棄改判，即有理由，自應由
      本院予以廢棄改判如主文第二項所示，並就上訴人追加請
      求部分，判決如主文第三項所示。
（六）因本件上訴時，上訴人擴張其請求之金額，已如前述，且
      上訴人請求而獲判准之金額，已逾得上訴第三審之金額，
      是上訴人併聲請供擔保宣告假執行，亦無不合，應予准許
      ，爰各酌定擔保金額如主文第四、五項所示。
五、本件事證已臻明確，兩造其餘攻擊防禦方法、舉證，經本院
    審酌後，核與判決結果無影響，毋庸一一論列，附此敘明。
六、據上論結，本件上訴為有理由，依民事訴訟法第436條之1第
    3項、第463條、第450條、第85條第2項，判決如主文。
中    華    民    國    95    年    10    月    25    日
                民事第一庭    審判長法  官  鄭政宗
                                    法  官  黃珮禎
                                    法  官  李珮瑜
上為正本，係照原本作成。
如不服本判決，須以本判決適用法規顯有錯誤為上訴理由，始得
於本件判決送達後20日之不變期間內，向本院提出上訴狀，並經
本院許可後，方得上訴最高法院。
中    華    民    國    95    年    10    月    25    日
                                    書記官  朱苑禎


司法院資訊處製作；財團法人民間司法改革基金會備份。
